臺灣桃園地方法院刑事判決　　　　　　　 96年度訴字第616號
公　訴　人　臺灣桃園地方法院檢察署檢察官
被　　　告　乙○○
　　　　　　　　　　　樓
上列被告因偽造文書等案件，經檢察官提起公訴（96年度偵緝字
第152 號），被告於本院準備程序進行中，就被訴事實為有罪之
陳述，經本院告知簡式審判程序意旨，並聽取公訴人及被告之意
見後，本院合議庭裁定由受命法官獨任依簡式審判程序審理，本
院判決如下：
    主  文
乙○○連續行使偽造私文書，足以生損害於他人，處有期徒刑肆
月，如易科罰金以佰元折算壹日。在國泰世華商業銀行股份有
限公司所發卡號0000-0000-0000-0000 號之信用卡背面所偽造之
「甲○○」署名壹枚、在如附表1 編號2 、4 、5 所示之消費簽
帳單上之商店存根聯及銀行存根聯上偽造之「甲○○」署名及如
附表1 編號2 、4 、5 所示各消費簽帳單之顧客留存聯，均沒收
。
    事  實
一、緣乙○○之友人甲○○申請國泰世華商業銀行股份有限公司
    （下稱國泰世華銀行）信用卡，因不欲其家人知悉，乃徵得
    乙○○同意代收後，以乙○○住處為寄送處所，迨國泰世華
    銀行核發卡號0000-0000-0000-0000 號信用卡1 枚予甲○○
    ，並依申請書記載送達住址，將該信用卡於民國94年1 月21
    日寄達乙○○位於台北縣樹林市○○街251 巷5 號2 樓住處
    ，乙○○代收後，因財務窘困竟意圖為自己不法所有，將上
    開信用卡更易原來代為持有之意思為所有之意思，將之侵占
    入己，即基於意圖為自己不法所有、利益、以冒用密碼不正
    方法由自動付款設備取得他人財物及行使偽造私文書之概括
    犯意，於上開信用卡背面，偽造「甲○○」署名1 枚，俾完
    成私文書之偽造，復持上開信用卡，連續於如附表1 所示之
    時間，前往如附表1 所示之特約商店刷卡消費，並於刷卡後
    ，在簽帳單顧客簽名欄中，偽造「甲○○」簽名（如附表1
    所示，並複寫第2 聯之商店存根聯及第3 聯之銀行存根聯）
    ，表示係甲○○消費而同意依信用卡契約之條款付款，再將
    偽造完成之簽帳單交還如附表1 所示之特約商店店員核對，
    致該特約商店之服務人員陷於錯誤，交付屬財物之商品及屬
    不法利益之提供通信服務予乙○○，合計金額為新台幣（下
    同）99,222元。如附表1 所示各該特約商店再持乙○○所偽
    造之簽帳單，向國泰世華銀行請款，致國泰世華銀行陷於錯
    誤，如數代甲○○墊付上述消費款項予如附表1 所示之特約
    商店。乙○○並於如附表2 所示之時間、地點，連續持甲○
    ○所有之上開國泰世華銀行信用卡，以冒用密碼不正方法，
    致使提款機即自動付款設備之識別系統對真正持卡人之識別
    陷於錯誤，而預借如附表2 所示之現金予乙○○，共計5,00
    0 元（各相同銀行自動櫃員機之預借現金提領現款行為各為
    接續犯）。足以生損害於甲○○、如附表所示各該商店及國
    泰世華銀行對於信用卡管理之正確性。嗣因甲○○接獲國泰
    世華銀行向法院提出之支付命令聲請，發覺有異，向國泰世
    華銀行查詢，始發現其前開信用卡遭乙○○盜用。
二、案經國泰世華銀行告訴及臺北市政府警察局內湖分局報告臺
    灣士林地方法院檢察署檢察官呈請臺灣高等法院檢察署檢察
    長令轉臺灣桃園地方法院檢察署檢察官偵查起訴。
    理  由
一、程序部分：本件被告乙○○所犯係死刑、無期徒刑或最輕本
    刑為3年 以上有期徒刑以外之罪，其於準備程序中就被訴事
    實為有罪之陳述，經本院告知簡式審判程序之旨，並聽取當
    事人意見後，經本院合議庭依刑事訴訟法第273 條之1 第1
    項規定裁定由受命法官獨任進行簡式審判程序，合先敘明。
二、(一)上揭事實，業據被告乙○○迭於偵查中、本院準備程序及
    審理時供承上情不諱（見95年度偵緝字第1278號卷第10至13
    頁、本院卷第30、40頁）。核與告訴代理人即國泰世華銀行
    之行員趙志潔於偵查中及本院訊問時，證人即被害人甲○○
    於檢察官訊問及本院訊問時指證綦詳。復有被告簽收上開信
    用卡資料單、國泰世華銀行陳報之甲○○上開信用卡申請書
    、信用卡交易明細表、對帳單、遠傳電信公司繳費資料單各
    1 份及TESCO 特意購賣場簽帳單商店存根聯影本2 張等附卷
    可資佐證。足見被告之自白，核與事實相符，自堪採為對其
    不利認定之依據。
    (二)又按信用卡背面之持卡人欄之簽名及信用卡簽帳單上之顧
    客簽名欄內偽造持卡人名義之簽名，係據以表示持卡人之身
    份，以憑持卡人持卡消費時，特約商店得據以核對其簽名並
    表示持卡人與上開特約商店完成交易，而其已收受特約商店
    所提供之財物或服務，及確認消費金額之文義，供為特約商
    店經由收單銀行向發卡銀行請款之用，並表示持卡人同意依
    據持卡人與發卡銀行間所成立之合約條件，願依照簽帳單金
    額付款予發卡銀行之意，而使該信用卡含有契約文書之性質
    ，而簽帳單則含有契約文書、收據或請款單之性質，均屬私
    文書併此敘明。本件事證明確，被告之犯行洵堪認定。
三、按被告行為後，94年2 月2 日修正公布之刑法（下稱新法）
    已於95年7 月1 日施行，新法第2 條第1 項規定：「行為後
    法律有變更者，適用行為時之法律。但行為後之法律有利於
    行為人者，適用最有利於行為人之法律」，係規範行為後法
    律變更所生新舊法律比較適用之準據法，於新法施行後，自
    應適用新法第2 條第1 項之規定，為「從舊從輕」之比較；
    又比較新舊法時，應就罪刑有關之共犯、未遂犯、想像競合
    犯、牽連犯、連續犯、結合犯，以及累犯加重、自首減輕暨
    其他法定加減原因（如身分加減）與加減比例等一切情形，
    綜其全部罪刑之結果而為比較（最高法院95年度第8 次刑事
    庭會議決議參照）。
(一)被告行為後，刑法第56條連續犯之規定，業已刪除，此刪除
    雖非犯罪構成要件之變更，但顯已影響行為人刑罰之法律效
    果，自屬法律有變更，是自應依新法第2條第1項規定，比較
    新、舊法何者對被告有利。經比較新、舊法結果，被告行為
    時法律即舊法對其較為有利。
(二)被告行為後，刑法第55條後段之牽連犯規定亦經刪除。是於
    新法修正施行後，被告所為侵占、行使偽造私文書、詐欺取
    財、詐欺得利及以不正方法由自動付款設備取得他人之物等
    犯行，即須分論併罰。比較新、舊法之規定，修正後之規定
    對於被告較為不利，依刑法第2 條第1 項之規定，自應適用
    行為時且較有利於被告之法律，即刑法第55條後段之規定，
    從較重之一罪予以論處。
(三)刑法第335 條第1 項普通侵占罪，法定刑為5 年以下有期徒
    刑、拘役、或科或併科1 千元以下罰金。刑法第339 條第1
    項及第2 項之法定刑為5 年以下有期徒刑、拘役或科或併科
    1 千元以下罰金。修正後刑法施行法增訂第1 條之1 規定：
    「中華民國94年1 月7 日刑法修正施行後，刑法分則編所定
    罰金之貨幣單位為新臺幣。94年1 月7 日刑法修正時，刑法
    分則編未修正之條文定有罰金者，自94年1 月7 日刑法修正
    施行後，就其所定數額提高為三十倍。但72年6 月26日至94
    年1 月7 日新增或修正之條文，就其所定數額提高為三倍」
    ，另刑法第33條第5 款修正為：「主刑之種類如下：五、罰
    金：新臺幣一千元以上，以百元計算之。」是依修正後之法
    律，刑法第335 條第1 項普通侵占罪、第339 條第1 項及第
    2 項之詐欺罪所得科處之罰金刑，最高分別均為新臺幣3 萬
    元、最低為新臺幣1 千元；然依被告行為時之刑罰法律，即
    罰金罰鍰提高標準條例第1 條前段規定之提高倍數10倍及修
    正前刑法第33條第5 款規定之罰金最低額1 元計算，該等罪
    之罰金刑最高為銀元3 萬元即新臺幣9 萬元，最低額為銀元
    1 元即新臺幣3 元，比較上述修正前、後之刑罰法律，自以
    被告行為時關於科處罰金刑之法律較有利於被告。
(四)刑法第339 條之2 第1 項不正使用自動付款設備取財罪，法
    定刑為3 年以下有期徒刑、拘役、或1 萬元以下罰金（該條
    項於86年10月8 日修正公布）。修正後刑法施行法增訂第1
    條之1 規定：「中華民國94年1 月7 日刑法修正施行後，刑
    法分則編所定罰金之貨幣單位為新臺幣。94年1 月7 日刑法
    修正時，刑法分則編未修正之條文定有罰金者，自94年1 月
    7 日刑法修正施行後，就其所定數額提高為三十倍。但72年
    6 月26日至94年1 月7 日新增或修正之條文，就其所定數額
    提高為三倍」，另刑法第33條第5 款修正為：「主刑之種類
    如下：五、罰金：新臺幣一千元以上，以百元計算之。」，
    是比較上述修正前、後之刑罰法律，自以被告行為時關於科
    處罰金刑之法律較有利於被告。
(五)綜合上述各條文修正前、後之比較，自應適用被告行為時之
    法律，即修正前刑法之相關規定及罰金罰鍰提高標準條例第
    2 條規定，予以論處。
四、核被告所為，係犯刑法第335 條第1 項普通侵占罪、第216
    條行使第210 條偽造私文書罪、第339 條第1 項之詐欺取財
    罪、同條第2 項之詐欺得利罪及第339 條之2 第1 項之以不
    正方法由自動付款設備取得他人之物罪。被告偽造署押之行
    為，乃偽造私文書之部分行為，而被告偽造私文書後持以行
    使，偽造之低度行為為行使之高度行為所吸收，均不另論罪
    。被告行使偽造私文書、詐欺取財、詐欺得利及以不正方法
    由自動付款設備取得他人之物之行為（其中附表2 編號1 、
    2 自中國信託銀行自動櫃員機2 次提款及附表2 編號3 、4
    自台新銀行自動櫃員機2 次提款，均為以單一行為，經數個
    階段，持續侵害同一法益，分別為接續犯），被告連續自2
    家銀行自動櫃員機預借現金提款，為連續犯，各犯行之時間
    緊接，手法相同，所犯各係構成要件相同之罪名，各顯係基
    於概括之犯意反覆而為，均應依修正前刑法第56條連續犯之
    規定論以一罪，並加重其刑。被告於如附表1 編號2 、4 、
    5 之消費時，係將有偽造「甲○○」署名之國泰世華銀行信
    用卡背面之私文書與偽造之簽帳單之私文書同時加以行使，
    該行為係想像競合犯（刑法修正前後刑法關於想像競合犯部
    分，僅為文字修正或法理明文化，不生新舊法比較問題）。
    被告所犯上開各罪間，具有方法、目的之牽連犯關係，應依
    修正前刑法第55條之規定，從最重之行使偽造私文書罪處斷
    。爰審酌被告犯罪之動機、目的、手段、品行、智識程度、
    所盜刷之金額與盜領現金之金額所生危害，與銀行達成分期
    付款協議，有和解書在卷可憑及取得被害人甲○○原諒，暨
    犯後坦承犯行等一切情狀，量處如主文所示之刑。又被告行
    為後，刑法第41條已修正，修正前刑法第41條第1 項前段規
    定：「犯最重本刑為五年以下有期徒刑以下之刑之罪，而受
    六個月以下有期徒刑或拘役之宣告，因身體、教育、職業、
    家庭之關係或其他正當事由，執行顯有困難者，得以一元以
    上三元以下折算一日，易科罰金。」又被告行為時之易科罰
    金折算標準，修正前罰金罰鍰提高標準條例第2 條前段（現
    已刪除）規定，就其原定數額提高為一百倍折算一日，則本
    件被告行為時之易科罰金折算標準，應以銀元三百元折算一
    日，經折算為新臺幣後，應以新臺幣九百元折算為一日。惟
    94 年2月2 日修正公布，95年7 月1 日施行之刑法第41條第
    1 項前段則規定：「犯最重本刑為五年以下有期徒刑以下之
    刑之罪，而受6 個月以下有期徒刑或拘役之宣告者，得以新
    臺幣一千元、二千元或三千元折算一日，易科罰金。」比較
    修正前後之易科罰金折算標準，以94年2 月2 日修正公布前
    之規定，較有利於被告，依上開說明，應依修正前行法第41
    條第1 項前段規定，諭知易科罰金折算標準。至被告在國泰
    世華銀行所核發上開信用卡背面所偽造之「甲○○」署押1
    枚、在如附表1 編號2 、4 、5 所示之消費簽帳單上之商店
    存根聯及銀行存根聯上偽造「甲○○」署押，均應依刑法第
    219 條之規定宣告沒收；該等簽帳單之顧客留存聯，係被告
    所有供其犯罪所用之物，雖未扣案惟無證據證明已滅失，應
    依刑法第38條第1 項第2 款之規定，宣告沒收（被告於上開
    簽帳單之顧客留存聯所偽造之「甲○○」署押，因上開簽帳
    單之顧客留存聯，已經依法宣告沒收，爰不再依刑法第219
    條之規定重複宣告沒收）。
據上論斷，應刑事訴訟法第273 條之1 第1 項、第299 條第1 項
前段，刑法第2 條第1 項、第216 條、第210 條、第335 條第1
項、第339 條第1 項、第2 項、第339 條之2 第1 項、第55條、
第219 條、修正前刑法第56條、第55條、第41條第1 項前段，刑
法施行法第1 條之1 ，修正前罰金罰鍰提高標準條例第2 條，判
決如主文。
本案經檢察官郝中興到庭執行職務。
中　　華　　民　　國　　96　　年　　 4　　月　　27　　日
                  刑事第五庭    法　官　邱滋杉
以上正本證明與原本無異。
如不服本判決，應於送達後10日內，向本院提出上訴狀（應附繕
本），上訴於臺灣高等法院。
                                書記官　邱仲騏
中　　華　　民　　國　　96　　年　　 4　　月　　27　　日
附錄：本案論罪科刑法條全文
刑法第216條：
行使第 210 條至第 215 條之文書者，依偽造、變造文書或登載
不實事項或使登載不實事項之規定處斷。
刑法第210 條：
偽造、變造私文書，足以生損害於公眾或他人者，處5 年以下有
期徒刑。
第320 條：
意圖為自己或第三人不法之所有，而竊取他人之動產者，為竊盜
罪，處5年以下有期徒刑、拘役或500元以下罰金。
意圖為自己或第三人不法之利益，而竊佔他人之不動產者，依前
項之規定處斷。
前2項之未遂犯罰之。
刑法第339 條：
意圖為自己或第三人不法之所有，以詐術使人將本人或第三人之
物交付者，處5 年以下有期徒刑、拘役或科或併科1,000 元以下
罰金。
以前項方法得財產上不法之利益或使第三人得之者，亦同。
中華民國刑法第339條之2
（違法由自動付款設備取得他人之物之處罰）
意圖為自己或第三人不法之所有，以不正方法由自動付款設備取
得他人之物者，處3 年以下有期徒刑、拘役或1 萬元以下罰金。
以前項方法得財產上不法之利益或使第三人得之者，亦同。
附表１：
被告冒用國泰世華銀行卡號：0000-0000-0000-0000號信用卡消
        費明細
┌───┬──────┬──────────┬─────┬─────┬─────┬─────┐
│編號  │時        間│刷卡特約商店        │消費金額及│發卡銀行卡│偽簽姓名  │備     註 │
│      │            │                    │明細（新台│號        │          │          │
│      │            │                    │幣）      │          │          │          │
├───┼──────┼──────────┼─────┼─────┼─────┼─────┤
│１    │94年1月21日 │台北市○○區○○路46│4,945元   │國泰世華銀│無        │線上繳款無│
│      │            │8 號1 樓「遠傳電信」│          │行信用卡卡│          │簽帳單    │
│      │            │商店                │          │號：4023-1│          │          │
│      │            │                    │          │000-0000-0│          │          │
│      │            │                    │          │866       │          │          │
├───┼──────┼──────────┼─────┼─────┼─────┼─────┤
│２    │同上        │台北市○○區○○路16│59,682元  │ 同上     │甲○○    │有簽帳單  │
│      │            │0 號「TESCO 特意購」│          │          │          │          │
│      │            │大賣場              │          │          │          │          │
├───┼──────┼──────────┼─────┼─────┼─────┼─────┤
│３    │94年1月22日 │台北市中山區○○○路│4,165元   │同上      │無        │線上繳款無│
│      │            │1 段80號3 樓「大眾電│          │          │          │簽帳單    │
│      │            │信」商店            │          │          │          │          │
├───┼──────┼──────────┼─────┼─────┼─────┼─────┤
│４    │同上        │台北市○○區○○路16│29,930元  │同上      │甲○○    │有簽帳單  │
│      │            │0 號「TESCO 特意購」│          │          │          │          │
│      │            │大賣場              │          │          │          │          │
├───┼──────┼──────────┼─────┼─────┼─────┼─────┤
│５    │94年1月25日 │苗栗縣通宵鎮平元105-│500元     │同上      │同上      │有簽帳單，│
│      │            │9 號「通利加油站    │          │          │          │但已超過調│
│      │            │」                  │          │          │          │閱期限，無│
│      │            │                    │          │          │          │法調閱    │
└───┴──────┴──────────┴─────┴─────┴─────┴─────┘
附表２：被告冒用國泰世華銀行卡號：0000-0000-0000-0000 號
        信用卡至自動櫃員機預借現金
┌──┬──────┬─────┬─────┬────────┬────┐
│    │            │自動櫃員機│預借現金明│ 發　卡　銀　行 │        │
│編號│時　　　　間│所屬金融機│細（新臺幣│       、       │備註    │
│    │            │構        │）        │ 卡          號 │        │
├──┼──────┼─────┼─────┼────────┼────┤
│ １ │94年1 月27日│中國信託銀│1,000 元  │國泰世華銀行卡號│甲○○之│
│    │12時35分許  │行自動櫃員│          │：0000-0000-0000│信用卡  │
│    │            │機        │          │- 2866          │        │
├──┼──────┼─────┼─────┼────────┼────┤
│ ２ │同上        │同上      │1,000 元  │同上            │同上    │
├──┼──────┼─────┼─────┼────────┼────┤
│ ３ │94年1 月28日│台新銀行自│2,000 元  │同上            │同上    │
│    │21時1分許   │動櫃員機  │          │                │        │
├──┼──────┼─────┼─────┼────────┼────┤
│ ４ │94年1 月28日│台新銀行自│1,000 元  │同上            │同上    │
│    │21時3分許   │動櫃員機  │          │                │        │
└──┴──────┴─────┴─────┴────────┴────┘
